【裁判字號】    97,訴,623
【裁判日期】    970509
【裁判案由】    毒品危害防制條例
【裁判全文】
臺灣基隆地方法院刑事判決               97年度訴字第623號
公  訴  人  臺灣基隆地方法院檢察署檢察官
被      告  乙○○
                    （另案在臺灣基隆監獄執行中）
上列被告因違反毒品危害防制條例案件，經檢察官提起公訴（97
年度毒偵字第416、419、547、815號），被告並為有罪陳述，本
院合議庭乃裁定由受命法官獨任以簡式審判程序進行審理，並判
決如下：
    主  文
乙○○施用第一級毒品，累犯，處有期徒刑柒月；又施用第一級
毒品，累犯，處有期徒刑柒月，扣案之注射針筒壹支沒收；又施
用第一級毒品，累犯，處有期徒刑柒月，扣案之第一級毒品海洛
因壹包（毛重零點貳公克）併同難以析離之分裝袋壹只均沒收銷
燬；又施用第一級毒品，累犯，處有期徒刑柒月，扣案之第一級
毒品海洛因壹包（驗餘後淨重零點零伍公克）併同難以析離之
分裝袋壹只均沒收銷燬。應執行有期徒刑壹年陸月，扣案之第一
級毒品海洛因貳包（其中壹包，毛重零點貳公克；另壹包，驗餘
後淨重零點零伍公克）併同難以析離之分裝袋貳只均沒收銷燬
、注射針筒壹支沒收。
    事  實
一、前案紀錄：
  (一)乙○○前因初犯施用毒品案件，經觀察、勒戒後，認無繼續
    施用毒品之傾向，於民國87年12月28日經釋放出所，並由臺
    灣士林地方法院檢察署檢察官於87年12月14日、87年12月24
    日，以87年度偵緝字第442 號、87年度偵字第10505 號為不
    起訴處分確定。
  (二)又因二犯施用毒品案件，經觀察、勒戒後，認無繼續施用毒
    品之傾向，於88年4 月30日經釋放出所，並由臺灣基隆地方
    法院檢察署檢察官於88年4 月26日，以88年度偵字第2545號
    為不起訴處分確定。
  (三)再因(甲)三犯施用毒品案件，經法院裁定強制戒治（89年8 月
    2 日一度停止戒治並付保護管束而經釋放出所；乃期間猶未
    屆滿，乙○○復四犯、五犯如(乙)(丙)所述之施用毒品案件，致
    遭撤銷其停止戒治處分，並於90年4 月28日再度入所執行戒
    治，俟90年10月19日始因強制戒治期滿而經釋放出所），並
    由臺灣基隆地方法院檢察署檢察官提起公訴，經本院於89年
    4 月5 日，以89年度訴字第43號判決有期徒刑八月、六月，
    應執行有期徒刑一年確定；(乙)四犯施用毒品案件（其強制戒
    治處分則與三犯施用毒品案件合併執行），由臺灣基隆地方
    法院檢察署檢察官提起公訴，經本院於90年7 月6 日，以90
    年度訴字第315 號判決有期徒刑六月確定；(丙)五犯施用毒品
    案件（其強制戒治處分亦與三犯施用毒品案件合併執行），
    由臺灣基隆地方法院檢察署檢察官提起公訴，經本院於90年
    7 月10日，以90年度訴字第385 號判決有期徒刑六月確定。
    所犯(乙)(丙)二案並由本院於90年10月9 日，以90年度聲字第84
    2 號裁定應執行有期徒刑十月確定，再與所犯(甲)案合併計算
    執行期間，90年10月19日發監執行、92年6 月11日假釋出監
    ，92年7 月27日假釋期滿未經撤銷，其未執行之刑，以已執
    行論（構成累犯）。
  (四)其後，又分別因(丁)於前揭(三)(甲)所述之強制戒治執行完畢以後
    之五年以內，再犯施用毒品案件（六犯施用毒品案件；施用
    毒品時間：自92年7 月9 日起，至92年11月30日止），經法
    院裁定強制戒治（惟因毒品危害防制條例於93年1 月9 日修
    正施行而經釋放出所，致未完成本次毒癮戒斷療程），並由
    臺灣基隆地方法院檢察署檢察官提起公訴，經本院於92年12
    月31日，以92年度訴字第461 號判決有期徒刑八月、六月，
    應執行有期徒刑一年確定；(戊)七犯施用毒品案件，由臺灣基
    隆地方法院檢察署檢察官提起公訴，經本院於93年5 月31日
    ，以93年度訴字第234 號判決有期徒刑九月確定；(己)犯偽造
    文書案件，經臺灣士林地方法院於93年11月24日，以93年度
    簡字第313 號判處有期徒刑五月確定；(庚)犯詐欺案件，經本
    院於94年9 月7 日，以94年度基簡字第556 號判處有期徒刑
    四月確定。所犯(戊)(己)(庚)三案則由本院於94年11月11日，以94
    年度聲字第1018號裁定應執行有期徒刑一年四月確定，再與
    所犯(丁)案合併計算執行期間，93年4 月29日發監執行、95年
    1 月27日假釋出監。乃期間猶未屆滿，乙○○復因(辛)犯竊盜
    、搶奪等案件，經本院於95年4 月25日，以95年度訴字第24
    4 號判決有期徒刑四月、一年六月，應執行有期徒刑一年八
    月確定，其首開假釋並經撤銷，95年6 月5 日再經發監執行
    前案殘刑（五月四日），迨其前案殘刑執行完畢（構成累犯
    ），再接續執行(辛)案徒刑，嗣中華民國九十六年罪犯減刑條
    例於96年7 月16日公布施行，所犯(辛)案乃經依法減刑、定刑
    （本院96年度聲減字第135 號裁定），並已於96年7 月15日
    執行完畢（構成累犯）。
  (五)繼而復分別因八犯施用毒品案件（施用毒品時間：96年8 月
    26日），由臺灣基隆地方法院檢察署檢察官提起公訴，經本
    院於96年12月12日，以96年度訴字第802 號判決有期徒刑七
    月確定，97年3 月21日發監而未執畢（尚不構成累犯）；九
    犯施用毒品案件（施用毒品時間：96年10月31日、96年11月
    6 日），由臺灣基隆地方法院檢察署檢察官提起公訴，經本
    院於97年3 月31日，以97年度訴字第18號判決有期徒刑八月
    、八月，應執行有期徒刑十月在案，而尚未判決確定（亦不
    構成累犯）；十犯施用毒品案件（施用毒品時間：96年11月
    23日），由臺灣基隆地方法院檢察署檢察官提起公訴，經本
    院於97年3 月31日，以97年度訴字第220 號判決有期徒刑七
    月在案，而尚未判決確定（亦不構成累犯）；十一犯施用毒
    品案件（查獲時間：97年1 月2 日），由臺灣基隆地方法院
    檢察署檢察官提起公訴，經本院以97年度訴字第342 號分案
    受理而未審結（亦不構成累犯）。
二、本案事實：
    乙○○猶不思戒除毒癮，復基於施用第一級毒品海洛因之個
    別犯意，先、後於96年12月26日下午5 時，在基隆市○○區
    ○○街45巷14號住處；於97年2 月4 日下午5 時，在上址住
    處；於97年3 月13日下午5 時，在基隆市仁愛區○○○路加
    油站之公共廁所內，將稀釋後之海洛因置入注射針筒再持以
    施打血管，藉以施用第一級毒品海洛因3 次。其間，復基於
    同時施用第一級毒品海洛因及第二級毒品甲基安非他命之犯
    意，於97年2 月8 日下午5 時，在基隆市○○區○○街45巷
    14號住處，將海洛因及甲基安非他命混合後置入注射針筒再
    持以施打血管，藉以同時施用第一級毒品海洛因暨第二級毒
    品甲基安非他命1 次。乃為警於(1)96年12月27日下午5 時40
    分，在基隆市○○區○○街7 號附近盤檢查獲，經採其尿液
    送驗，結果呈嗎啡（海洛因代謝後尿液檢出成份）陽性反應
    ；(2)97年2 月5 日下午5 時30分，在基隆市仁愛區○○○路
    、光二路之交會路口盤檢查獲，並扣得乙○○所有之注射針
    筒1 支，經採其尿液送驗，結果仍呈嗎啡陽性反應；(3)97年
    3 月14日晚間7 時20分，在基隆市○○區○○路1 號公車站
    牌附近盤檢查獲，並扣得乙○○所有之第一級毒品海洛因1
    包（毛重0.2 公克），經採其尿液送驗，結果猶呈嗎啡陽性
    反應；(4)97年2 月9 日晚間7 時，在基隆市○○區○○路31
    號2 樓「永吉旅社」118 室臨檢查獲，並扣得乙○○所有之
    第一級毒品海洛因1 包（驗餘後淨重0.053 公克），經採其
    尿液送驗，結果則併呈嗎啡及甲基安非他命陽性反應，而悉
    上情。
三、案經基隆市警察局第一分局、第四分局移送臺灣基隆地方法
    院檢察署檢察官偵查起訴。
    理  由
壹、程序事項
    本案被告乙○○所犯者非為死刑、無期徒刑、最輕本刑為三
    年以上有期徒刑之罪或高等法院管轄之第一審案件，其於準
    備程序進行中，先就被訴事實為有罪之陳述，經告知其簡式
    審判程序之旨，並聽取公訴人、被告之意見後，本院業已依
    刑事訴訟法第二百七十三條之一第一項規定，裁定由受命法
    官獨任以簡式審判程序進行本案之審理。
貳、實體事項
一、前揭事實業據被告乙○○於本院審理時坦承在卷，且有被告
    所有之注射針筒1 支、第一級毒品海洛因2 包（其中1 包，
    毛重0.2 公克；另1 包，驗餘後淨重0.053 公克）扣案暨交
    通部民用航空局航空醫務中心航藥鑑字第0971491 號鑑定書
    、基隆市警察局第一分局查獲涉嫌毒品危害防制條例初步鑑
    驗報告單、鑑驗照片各1 件在卷足佐。又被告如本判決事實
    欄二(1)(2)(3)所載之前後3 次為警查獲而採集之尿液檢體，經
    送請臺灣尖端先進生技醫藥股份有限公司以氣相層析質譜儀
    法為確認檢驗之結果，固僅呈嗎啡（海洛因代謝後尿液檢出
    成份）陽性反應；惟被告如本判決事實欄二(4)所載，為警查
    獲而採集之尿液檢體，經送請臺灣尖端先進生技醫藥股份有
    限公司以氣相層析質譜儀法為確認檢驗之結果，則併呈嗎啡
    暨甲基安非他命陽性反應。此亦有臺灣尖端先進生技醫藥股
    份有限公司濫用藥物檢驗報告各1 份暨足相對應之尿液檢體
    對照表各1 件在卷可憑；參之以酵素免疫分析或薄層定性分
    析等方式為初步篩檢者，檢驗結果雖有相當程度偽陽性之可
    能，然以氣（液）相層析、質譜分析之儀器為交叉確認者，
    檢驗結果出現偽陽性之機率則極低，因而具有公信力，核足
    為對涉嫌人不利之認定；尤以「毒品施用後於尿液、血液中
    可檢出之最大時限，與施用劑量、施用頻率、施用方式、施
    用者飲水量之多寡、個人體質、代謝情況、檢體收集時間點
    及所用檢測方法之靈敏度等因素有關，因個案而異。依據Cl
    arke's Isolation Identification of Drugs第二版記載，
    血液中藥物之半衰期（濃度減半所需時間）分別為古柯鹼0.
    7-1.5 小時、海洛因3 分鐘（其代謝物為嗎啡2-3 小時）、
    嗎啡2-3 小時、大麻20-36 小時、安非他命12小時（當尿液
    偏酸性時，為4-8 小時）、甲基安非他命9 小時、Ketamine
    2-4 小時，而MDMA約8.49小時。一般於尿液中可檢出之最大
    時限，古柯鹼為施用後1-4 天、海洛因2-4 天、嗎啡2-4 天
    、大麻1-10天、安非他命1-4 天、甲基安非他命1-5 天、MD
    MA1-4 天、MDA1-4天、Ketamine2-4 天。」此復曾經行政院
    衛生署藥物食品檢驗局以92年7 月23日管檢字第0920005609
    號函釋在案。勾稽以觀，足見被告於本院審理時之任意性自
    白，與事實相符，堪可採信。再者，被告查有如本判決事實
    欄一所載施用毒品之前案紀錄。觀諸卷附臺灣高等法院被告
    前案紀錄表、不起訴處分書、刑事判決內容即明。從而，本
    案事證明確，被告於初犯施用毒品案件之五年以內，再犯施
    用毒品之犯行，堪可認定，應依法論科。
二、論罪科刑：
  (一)查海洛因、安非他命類分別係毒品危害防制條例所列管之第
    一級、第二級毒品，此為該條例第二條第二項第一款、第二
    款所明定。按犯毒品危害防制條例第十條之罪（施用毒品罪
    ）者，檢察官應聲請法院裁定，令被告入勒戒處所觀察、勒
    戒，經勒戒處所陳報，認受觀察、勒戒人無繼續施用毒品傾
    向者，應即釋放，並為不起訴之處分；認有繼續施用毒品傾
    向者，即應聲請法院裁定令入戒治處所強制戒治，俟強制戒
    治期滿釋放，再為不起訴之處分。惟依上揭規定觀察勒戒或
    強制戒治執行完畢釋放後，五年內再犯毒品危害防制條例第
    十條之罪（施用毒品罪）者，檢察官即應依法追訴，毒品危
    害防制條例第二十條第一項、第二項、第二十三條第二項分
    別定有明文。
  (二)核被告於初犯施用毒品案件以後之五年以內，又分別於96年
    12月26日下午5 時、97年2 月4 日下午5 時、97年3 月13日
    下午5 時，再犯施用第一級毒品海洛因之行為，均係犯毒品
    危害防制條例第十條第一項之施用第一級毒品罪；至被告另
    於97年2 月8 日下午5 時，同時施用第一級毒品海洛因暨第
    二級毒品甲基安非他命之行為，則係犯毒品危害防制條例第
    十條第一項之施用第一級毒品罪及同條第二項之施用第二級
    毒品罪。被告施用毒品前、後持有第一級毒品海洛因、第二
    級毒品甲基安非他命之低度行為，各應為其施用第一級、第
    二級毒品之高度行為所吸收，均不另論罪。
  (三)被告查有如本判決事實欄一(三)(四)所載之犯罪科刑及刑之執行
    情形，此有臺灣高等法院被告前案紀錄表在卷可稽，其於有
    期徒刑執行完畢後，五年以內，故意再犯本起最重本刑有期
    徒刑以上之罪，為累犯，應依刑法第四十七條第一項規定，
    就其所犯各罪分別加重其刑。
  (四)被告於97年2 月8 日下午5 時，將海洛因暨甲基安非他命混
    合後置入注射針筒再持以施打血管，藉以同時施用第一級毒
    品海洛因暨第二級毒品甲基安非他命，觸犯構成要件不相同
    之法條罪名，為異種想像競合犯，應依刑法第五十五條規定
    ，從一較重之毒品危害防制條例第十條第一項之施用第一級
    毒品罪名處斷。
  (五)被告所犯上開四罪，犯意各別，行為互殊，應予分論併罰。
  (六)本院審酌被告犯罪之動機、吸食頻率、曾有施用毒品之前科
    仍不知戒除，惟慮及其犯後坦承犯行、所犯乃戕害自己身心
    健康，尚未危及他人等一切情狀，分別量處如主文所示之刑
    ，併定其應執行之刑。末以，犯罪在96年4 月24日以前，且
    所犯復非「中華民國九十六年罪犯減刑條例第三條第一項所
    列各罪且經宣告死刑、無期徒刑或逾有期徒刑一年六月之刑
    」者，方得適用中華民國九十六年罪犯減刑條例第二條第一
    項第三款減其刑期或金額二分之一。茲就本案而論，被告實
    行犯罪之時間，既分別為96年12月26日、97年2 月4 日、97
    年2 月8 日、97年3 月13日（詳如前述），則其當與旨揭減
    刑要件不符，而無從邀此減刑之寬典。從而，本案尚不在應
    適用中華民國九十六年罪犯減刑條例第二條第一項第三款規
    定予以減刑之列，併此指明。
  (六)扣案之白色粉末2 包（其中1 包，毛重0.2 公克；另1 包，
    驗餘後淨重0.053 公克），核屬毒品危害防制條例所明定列
    管之第一級毒品海洛因，有交通部民用航空局航空醫務中心
    航藥鑑字第0971491 號鑑定書、基隆市警察局第一分局查獲
    涉嫌毒品危害防制條例初步鑑驗報告單、鑑驗照片各1 件在
    卷可考，併同無從與之完全析離之分裝袋各1 只，均應依毒
    品危害防制條例第十八條第一項前段規定，宣告沒收併銷燬
    之。至扣案之注射針筒1 支，則係一般市售藥用注射針筒，
    核非專供施用毒品之器具。此亦經本院勘驗無訛（參見本院
    審判筆錄）；兼以俱屬被告所有，供本案犯罪之所用，此亦
    經被告敘述明確（參見本院審判筆錄），爰依刑法第三十八
    條第一項第二款規定，併予宣告沒收。
據上論斷，應依刑事訴訟法第二百七十三條之一第一項、第二百
九十九條第一項前段，毒品危害防制條例第二十三條第二項、第
十條第一項、第二項、第十八條第一項前段，刑法第十一條、第
四十七條第一項、第五十五條、第三十八條第一項第二款、第五
十一條第五款，判決如主文。
本案經檢察官甲○○到庭執行職務。
中    華    民    國    97    年    5     月    9     日
                  刑事第四庭法  官  王慧惠
以上正本證明與原本無異。
如不服本判決應於收受本判決後10日內向本院提出上訴書狀，其
未敘述上訴理由者，並得於提起上訴後10日內向本院補提理由書
狀（均須按他造當事人之人數附繕本）「切勿逕送上級法院」。
中    華    民    國    97    年    5     月    9     日
                            書記官  王一芳
附錄論罪法條：
毒品危害防制條例第10條第1項、第2項
施用第一級毒品者，處 6 月以上 5 年以下有期徒刑。
施用第二級毒品者，處 3 年以下有期徒刑。


司法院資訊處製作；財團法人民間司法改革基金會備份。
